【裁判字號】    98,訴,240
【裁判日期】    990223
【裁判案由】    強盜等
【裁判全文】
臺灣臺東地方法院刑事判決               98年度訴字第240號
公  訴  人  臺灣臺東地方法院檢察署檢察官
被      告  丁○○
指定辯護人  本院公設辯護人  甲○○
上列被告因竊盜等案件，經檢察官提起公訴（98年度偵字第1843
、1962及1894號）本院判決如下：
    主  文
丁○○犯竊盜罪，累犯，處有期徒刑捌月;又犯攜帶兇器竊盜罪
，累犯，處有期徒刑玖月，扣案之十字螺絲起子壹把沒收;又犯
攜帶兇器竊盜罪，累犯，處有期徒刑拾月，扣案之一字螺絲起子
壹把沒收。應執行有期徒刑貳年，扣案之十字螺絲起子壹把及一
字螺絲起子壹把均沒收。
    犯罪事實
一、丁○○意圖為自己不法之所有，於民國98年8月23日下午1時
    許，駕駛車牌號碼FG-4806號自用小客車行經臺東縣鹿野鄉
    龍田村9鄰光榮路512號許美玉之住處前，見無人在客廳且大
    門未上鎖，遂進入該住宅內(無故侵入住宅部分未據提出告
    訴)，徒手竊取置於客廳中許美玉所有的皮包一個(內含現金
    新臺幣2,000元，健保卡1張、LG牌行動電話1支、女用手錶1
    只等)，得手後，因為許美玉之子張元昌發現，隨即駕車逃
    離現場。
二、丁○○意圖為自己不法之所有，復於98年9月21日下午4時許
    ，駕駛上開自用小客車行經臺東縣卑南鄉○○村○○路530
    巷70號賴于淵住處前，持其所有客觀上可作為兇器使用之十
    字螺絲起子1把，竊取裝設在賴于淵住處門前上方之監視錄
    影鏡頭1個，得手後隨即駕車逃離現場，嗣為警依據監視錄
    影畫面循線查獲，並扣得十字螺絲起子1把及監視錄影鏡頭1
    個。
三、丁○○意圖為自己不法之所有，另於98年10月9日下午5時許
    ，行經臺東縣太麻里鄉美和村5鄰溪埔34號利古桶○之住處
    前，見無人在1樓且大門未上鎖，遂持其所有客觀上足供兇
    器使用之一字螺絲起子1把，侵入該住宅內(無故侵入住宅部
    分未據提出告訴)，竊得利古桶○所有之人民幣10元1張、1
    元3張、5角1張、2角1張及珍珠項鍊1條，又欲至乙○○房間
    搜尋財物時，為返家之乙○○撞見，乙○○上前質問丁○○
    並與丁○○一起往馬路方向走出，乙○○發覺丁○○為竊嫌
    後，隨即撥打電話給表哥丙○○，在丙○○趕至現場後，與
    乙○○合力制伏丁○○並報警處理，嗣到場之員警逮捕丁○○，附帶搜索丁○○之身體，扣得一字螺絲起1把、人民幣
    10 元1張、1元3張、5角1張、2角1張及珍珠項鍊1條。
四、案經臺東縣警察局關山分局、臺東分局及大武分局報告臺灣
    臺東地方法院檢察署檢察官偵查起訴。
    理  由
壹、程序部分（證據能力部分）
(一)按被告以外之人，於審判外之言詞或書面陳述，除法律有規
    定者外，不得作為證據，刑事訴訟法第159條第1項定有明文
    。被告以外之人於審判外之言詞或書面陳述，即所謂傳聞證
    據，因傳聞證據有悖法院直接審理及言詞審理之精神，妨礙
    當事人之反對詰問權，影響程序正義之實現，除法律有規定
    者外，原則上不具證據能力。又刑事訴訟法第159條之2規定
    ：「被告以外之人於檢察事務官、司法警察官或司法警察調
    查中所為之陳述，與審判中不符時，其先前之陳述具有較可
    信之特別情形，且為證明犯罪事實存否所必要者，得為證據
    。」係以被告以外之人於司法警察（官）調查中之陳述，性
    質上屬傳聞證據，原則上不認其具證據能力，惟該證人警詢
    之供詞倘一昧排除，亦有違實體真實發見之訴訟目的，是以
    先前與審判中不符之陳述，具有較可信之特別情況，且為證
    明犯罪事實存否所必要者，則例外認有證據能力。至被告以
    外之人於警詢之陳述與審判中相符時，既得逕採用審判中之
    陳述，自無適用此傳聞證據排除例外規定之餘地(最高法院
    97 年度台上字第4821號、98年度台上字第1982、4384號判
    決可資參照)。
(二)再被告以外之人於審判外之陳述，雖不符合同法第159條之1
    至第159條之4之規定，但經當事人於審判程序同意作為證據
    ，法院審酌該言詞陳述或書面陳述作成時之情況，認為適當
    者，亦得為證據。當事人、代理人或辯護人於法院調查證據
    時，知有第159條第1項不得為證據之情形，而未於言詞辯論
    終結前聲明異議者，視為有前項之同意，刑事訴訟法第159
    條之5定有明文。
(三)經查:證人乙○○、丙○○於警詢中之證詞，核與審判中大
    致相符時，既得逕採用審判中之陳述，自無適用傳聞證據排
    除例外規定之餘地，應無證據能力。再證人許美玉、張元昌
    、賴于淵、利古桶○於警詢中之證詞及本判決下列所引用之
    被告以外之人於審判外之書面陳述，經被告及辯護人於本院
    準備程序表示同意作為證據而不予爭執，且迄至言詞辯論終
    結前亦未再聲明異議，本院審酌此等證據資料製作時之情況
    ，尚無違法不當及證明力明顯過低之瑕疵，亦認為以之作為
    證據應屬適當，故揆諸前開規定，爰依刑事訴訟法第159條
    之5規定，認有證據能力。
貳、實體部分
一、認定犯罪事實所憑之證據及理由：
(一)上開犯罪事實，業據被告丁○○分別於警詢、偵查、本院準
    備程序及審理中坦白承認，核與證人許美玉、張元昌、賴于
    淵、利古桶○於警詢中之證詞及證人乙○○、丙○○於本院
    審理中之證詞互核大致相符，並有贓物認領保管單2紙、監
    視錄影翻拍照片1張、現場照片合計12張、扣押物品目錄表2
    份、刑案現場測繪圖1張附卷可稽，復有一字螺絲起子、十
    字螺絲起子各1把扣案可資佐證，被告之上開犯行應堪認定
    。
二、論罪及科刑：
(一)核被告所為，就犯罪事實二、三部分，均係犯刑法第321條
    第1項第3款之攜帶兇器竊盜罪，犯罪事實一部分，係犯刑法
    第320條第1項之竊盜罪。被告所犯上開3罪間，犯意各別，
    行為互殊，應予分論併罰。再被告前因竊盜案件，經法院判
    處有期徒刑2年10月確定，於98年1月25日執行完畢，有臺灣
    高等法院被告前案紀錄表在卷足憑，其於5年內故意再犯本
    件有期徒刑以上之各罪，均為累犯，應各依刑法第47條第1
    項之規定加重其刑。
(二)檢察官認就犯罪事實三部分，被告所為係犯刑法第329條、
    第330條第1項攜帶兇器準強盜罪，惟查:
 1、依司法院釋字第630號之解釋，刑法第329條之準強盜罪雖未
    如刑法第328條強盜罪之規定，將實施強暴、脅迫所導致被
    害人或第三人「不能抗拒」之要件予以明文規定，惟必於竊
    盜或搶奪之際，當場實施之強暴、脅迫行為，已達使人「難
    以抗拒」之程度，其行為之客觀不法，方與強盜行為之客觀
    不法相當，而得與強盜罪同其法定刑。所稱：「難以抗拒」
    ，係指客觀上壓抑被害人之意思自由，已達相當之程度，而
    使其難以抗拒該不法行為之情形而言，有最高法院98年度台
    上字第4658號判決可資參照。
 2、本件證人乙○○於本院審理中具結證稱:案發當天伊回家時
    ，發現被告在伊住處，被告騙伊是要來修理抽屜的，伊發現
    被告為竊嫌後，即打電話叫表哥丙○○過來幫忙，在丙○○
    到場之前，伊只有與被告對話，並一起往大馬路的方向走去
    ，兩人並未有任何扭打或肢體衝突，在丙○○到達之後，被
    告想逃走，伊站在被告前面，被告持螺絲起子舉到肩膀的高
    度揮動，丙○○站在被告後面捉住被告的手，之後伊與丙○○合力將被告制伏，取下被告手上的螺絲起子後報警處理，
    另伊的身高為190公分、體重85公分等語(見本院卷第90至97
    頁)。又證人丙○○於本院審理中具結證稱:當天伊到現場時
    ，聽到被告與乙○○的對話，就知道被告是偷東西的竊嫌，
    之後被告想逃跑，右手拿起螺絲起子舉至肩膀高度，覺得像
    是要剌向乙○○，伊站在被告後面，立刻將被告的右手扣起
    來，並叫乙○○將螺絲起子取下，兩人合力制伏被告，又伊
    身高175公分，體重74公斤等語(見本院卷第97至101頁)。
 3、依乙○○及丙○○之上開證詞可知，被告在遭乙○○發覺為
    竊嫌後迄丙○○前來幫助乙○○前，並未對乙○○為任何強
    暴、脅迫行為。又在丙○○到場後，被告為逃離現場，雖有
    將手上螺絲起子舉至肩膀高度作勢要刺向證人乙○○，然隨
    即遭丙○○扣住拿著螺絲起子的右手，並為乙○○及丙○○
    合力制伏。本件被告於案發時之年紀為53歲，身高158公分
    、體重49公斤，反觀證人乙○○年紀為28歲，身高190公分
    、體重85公斤，丙○○則為35歲，身高175公分、體重74 公
    斤，乙○○及丙○○均為年輕力壯之成年男子，其2人合力
    逮捕年長且瘦弱的被告，在客觀上已取得優勢之地位，被告
    雖為脫免逮捕，手持螺絲起子施強暴行為，惟尚難認被告之
    強暴行為，足以壓抑乙○○及丙○○之意思自由達相當之程
    度，而使其2人難以抗拒該不法行為之情形，是被告之犯行
    ，應未構成加重準強盜罪，自應論以攜帶兇器竊盜罪，檢察
    官尚有誤會，起訴法條應予變更。
(三)爰審酌被告為貪圖私利，而犯上開竊盜犯行，使被害人受到
    財物上損失，被告除有前揭構成累犯之前科外，另有多次前
    科紀錄，品性不佳，職業為務農，家庭經濟狀況普通，學歷
    為國中畢業，與被害人無任何關係，犯罪後坦承犯行等一切
    情況，各量處如主文所示之刑，並定其應執行之刑。扣案之
    十字螺絲起子及一定螺絲起子各1把均係被告所有，業據被
    告供承在卷，爰依刑法第38條第1項第2款之規定宣告沒收。
    至扣案之中華民國元年錢幣8個及紅包袋1包，無證據證明係
    供被告犯罪所用或所得之物，均不予宣告沒收。
據上論斷，應依第299條第1項前段、第300條，刑法第320條第1
項、第321條第1項第3款、第47條第1項、第38條第1項第2款、第
51條第5款，刑法施行法第1條之1，判決如主文。
本案經檢察官戊○○到庭執行職務。
中    華    民    國    99    年    2    月    23    日
                  刑事第四庭    審判長法  官  馬培基
                                      法  官  盧亨龍
                                      法  官  劉正偉
以上正本證明與原本無異。
如不服本判決應於收受本判決後10日內向本院提出上訴書狀；上
訴書狀應敘述具體理由。未敘述上訴理由者，應於上訴期間屆滿
後20日內向本院補提理由書狀（均須按他造當事人之人數附繕本
）。「切勿逕送上級法院」。
告訴人或被害人對於本判決如有不服，請書具不服之理由狀，請
求檢察官上訴者，其上訴期間之計算係以檢察官收受判決正本之
日期為準。
                                      書記官  戴嘉宏
中    華    民    國    99    年    2    月    23    日
附錄論罪科刑法條：
中華民國刑法第320條
（普通竊盜罪、竊佔罪）
意圖為自己或第三人不法之所有，而竊取他人之動產者，為竊盜
罪，處5年以下有期徒刑、拘役或 5 百元以下罰金。
意圖為自己或第三人不法之利益，而竊佔他人之不動產者，依前
項之規定處斷。
前二項之未遂犯罰之。
中華民國刑法第321條
（加重竊盜罪）
犯竊盜罪而有左列情形之一者，處六月以上、五年以下有期徒刑
：
一、於夜間侵入住宅或有人居住之建築物、船艦或隱匿其內而犯
之者。
二、毀越門扇、牆垣或其他安全設備而犯之者。
三、攜帶兇器而犯之者。
四、結夥三人以上而犯之者。
五、乘火災、水災或其他災害之際而犯之者。
六、在車站或埠頭而犯之者。
前項之未遂犯罰之。

司法院資訊處製作；財團法人民間司法改革基金會備份。
